臺灣彰化地方法院民事裁定　100年度破字第2號
聲　請　人　李張素雲
代　理　人　黃忠律師
上列聲請人聲請宣告破產事件，本院裁定如下：
    主  文
聲請駁回。
聲請程序費用由聲請人負擔。
    理  由
一、聲請意旨略以：本件聲請人因生意經營不善負債壘壘，已無
    法清償，其中向債權人李佳芬、李漢樹、黃錫鏞等3人各借
    款新臺幣（下同）600,000元用於週轉，本利均無法償還，
    又積欠張素玉、張宇堅、張英助等3人工資各56,000元，亦
    無法給付，另因不諳稅法，滯欠財政部臺灣省中區國稅局彰
    化縣分局營業稅8,450,481元、營利事業所得稅2,599,691元
    、營業稅罰鍰5,749,402元等，亦無力繳納，聲請人恐越陷
    越深，債權人無法取得公平受償，為此依破產法第57、58條
    規定，聲請本院宣告聲請人破產等語。
二、按破產，對債務人不能清償債務者，宣告之；破產宣告時屬
    於破產人之一切財產，及將來行使之財產請求權，破產宣告
    後，破產終結前，破產人所取得之財產，為破產財團；財團
    費用及財團債務，應先於破產債權，隨時由破產財團清償之
    ，破產法第57條、第82條第1項、第97條分別定有明文。而
    破產程序乃於債務人不能清償其債務時，為使多數債權人獲
    得平等滿足，並兼顧債務人之利益，而就債務人之總財產，
    由法院參與之一般強制執行程序之謂；是法院就破產之聲請
    ，以職權為必要調查，如債務人確係無財產，則破產財團即
    不能構成，無從依破產程序清理債務，參照破產法第148 條
    之旨趣，自應依同法第63條，以裁定駁回其聲請，此亦有司
    法院院字第1505號解釋可資參照。從而，如構成破產財團之
    債務人財產，明顯不足清償破產法第95條、第96條所列破產
    財團費用及財團債務時，依破產法第148條規定，法院於宣
    告破產後，隨即須同時宣告破產程序終止，此無異徒增破產
    程序及費用之浪費，且無益於債務人及其他債權人。故參照
    上開司法院解釋及相關說明，本院認若有此情狀，聲請宣告
    破產即為無實益，自應適用同法第63條規定，以裁定駁回破
    產宣告之聲請。次按稅捐、滯納金、利息、滯報金、怠報金
    之徵收，優先於普通債權；對於破產財團之財產有優先權之
    債權，先於他債權而受清償，優先權之債權有同順位者，各
    按其債權額之比例而受清償，此觀諸稅捐稽徵法第6條第1項
    、第49條及破產法第112條之規定自明。是債務人之資產已
    不足清償稅捐等優先債權，他債權人更無受償之可能，倘予
    宣告破產，反而須優先支付破產財團之管理、分配所生之費
    用及破產管理人之報酬等財團費用，將使破產財團之財產更
    形減少，優先債權人即稅捐機關之債權減少分配或無從分配
    ，其他債權人更無在破產程序受分配之可能，顯與破產制度
    之本旨不合（最高法院98年度第4次民事庭會議參照）。復
    按罰金、罰鍰及追徵金不得為破產債權，破產法第103條第4
    款定有明文；依稅捐稽徵法第6條第1項規定，稅捐之徵收，
    應優先於普通債權，又滯納金及利息準用有關稅捐之規定，
    但第6條關於稅捐優先之規定，對於罰鍰不在準用之列，同
    法第49條亦規定甚明。再按雇主因歇業、清算或宣告破產，
    本於勞動契約所積欠之工資未滿6個月部分，有最優先受清
    償之權，此亦為勞動基準法第28條所明定。
三、經查：
  (一)依聲請人提出之債務人清冊，其債務金額計有積欠員工張素
    玉、張宇堅、張英助各56,000元，滯欠財政部臺灣省中區國
    稅局彰化縣分局營業稅8,450,481元、營利事業所得稅
    2,599,691元、營業稅罰鍰5,749,402元，積欠債權人李佳芬
    、李漢樹、黃錫鏞借款各600,000元，故依聲請人陳報得列
    入破產債權之債務總額為18,767,574元。惟聲請人目前僅有
    現金320,00 0元及總價值約1,860,700元之2筆土地，除此已
    無其他財產，此業經聲請人陳明在卷，並提出債權人清冊、
    財政部臺灣省中區國稅局財產歸屬資料清單、土地登記謄本
    、不動產鑑定報告等件為證。
  (二)本院依職權向財政部臺灣省中區國稅局函詢聲請人欠稅情形
    ，其函覆聲請人截至製表日期100年5月17日止，尚滯欠綜合
    所得稅32,613元、營利事業所得稅共計2,616,234元，截至
    製表日期100年5月13日止，尚滯欠營業稅共計24,943,779元
    ，有財政部臺灣省中區國稅局彰化縣分局100年6月1日中區
    國稅彰縣四字第1000017266號函在卷可稽。又上開營業稅其
    中二筆共計16,487,186元係營業稅罰鍰，亦據債權人即財政
    部臺灣省中區國稅局彰化縣分局之代理人林秀珍到庭陳述在
    卷，是上開聲請人積欠之營業稅，僅8,456,593元得為破產
    債權。從而，聲請人業經核定且得為破產債權之營業稅共計
    8,456,593元、綜合所得稅32,613元、營利事業所得稅共計
    2,616,234元，總計共11,105,440元，揆諸前揭規定，雖較
    於普通債權優先受清償，然再依聲請人所述，其另有積欠張
    素玉、張宇堅、張英助等3人工資各56,000元，依勞動基準
    法第28條第1項規定，為最優先受清償之權。則聲請人除前
    揭稅款債務外，仍有順位在先之工資債務存在。
  (三)又破產宣告之目的，在使全體債權人獲得公平滿足，其實質
    要件除須債務人不能清償債務外，尚須以有多數債權人之存
    在為前提，本件聲請人僅存資產現金320,000元及總價值約1
    ,860,700元之2筆土地可供成立破產財團，而積欠張素玉、
    張宇堅、張英助等3人最優先受償之工資各56,000元，及上
    開稅捐合計達11,105,440元，已顯不足清償該等工資、稅捐
    之優先債權，但除該等工資、上開稅捐享有優先債權外，其
    餘之債權人李佳芬、李漢樹、黃錫鏞均屬普通債權，未能享
    有優先受償地位，若准予宣告破產，則其財產於清償該稅款
    後，已無任何賸餘，其他債權人即無法藉由破產程序而受任
    何分配清償，遑論破產程序尚須優先支付破產財團費用及財
    團債務，將使破產財團財產更行減少，其他債權人更無分配
    受償之可能，與破產制度之本旨顯然不符，實無宣告破產之
    實益，否則將有違債權人平等受償原則，參酌上開最高法院
    民事庭會議決議所揭櫫之意旨，本件難認有宣告破產之實益
    及必要。綜上，聲請人聲請宣告破產，為無理由，應予駁回
    。
四、依破產法第5條，民事訴訟法第95條、第78條，裁定如主文
    。
中    華    民    國    100    年    7    月    29    日
                  民事第一庭    法  官    黃楹羭
如對本裁定抗告須於裁定送達後10日內向本院提出抗告狀，並繳
納抗告費新臺幣1,000元。
中    華    民    國    100    年    7    月    29    日
                                書記官    彭月美